【裁判字號】    98,簡上,490
【裁判日期】    990412
【裁判案由】    妨害電腦使用
【裁判全文】
臺灣臺北地方法院刑事判決             98年度簡上字第490號
上  訴  人  臺灣臺北地方法院檢察署檢察官
被      告  乙○○
選任辯護人  洪東雄律師
            韓世祺律師
上列上訴人因被告妨害電腦使用案件，不服本院中華民國九十八
年十月三十日九十八年度簡字第四二五五號第一審簡易判決（聲
請簡易判決處刑案號：九十八年度偵字第一八四號），提起上訴
，本院管轄之第二審合議庭判決如下：
    主      文
原判決關於變更他人網路伺服器之電磁紀錄及定執行刑部分撤銷
。
乙○○無故刪除及變更他人電腦相關設備之電磁紀錄，致生損害
於他人，處拘役肆拾日，如易科罰金，以新臺幣壹仟元折算壹日
。
其他上訴駁回。
上開第二項撤銷改判之刑及上訴駁回所處之刑，應執行拘役伍拾
日，如易科罰金，以新臺幣壹仟元折算壹日。
    事   實
一、乙○○原係甲○海外投資之理財專員，並於民國九十六年九
    月九日，以電腦連結網際網路至香港商雅虎資訊股份公司（
    以下簡稱雅虎公司）台灣分公司 Yahoo！奇摩網站部落格，
    登入帳號「fly2lydiasky」及密碼「tＺ0000000000」，幫甲
    ○註冊成為雅虎公司 Yahoo！奇摩會員，及啟動部落格及設
    定板主暱稱為「lydia 」後，將帳號及密碼告知甲○供其使
    用，甲○亦先後數次將其與家人、朋友旅遊、居家生活等照
    片上傳至前揭部落格相簿儲存；嗣甲○投資失利發生嚴重虧
    損，與乙○○發生糾紛，二人雖於九十七年三月四日達成協
    議，乙○○允諾賠償甲○，惟因甲○向乙○○之公司反應其
    投資虧損及與乙○○理財糾紛之事，乙○○於前揭協議後反
    遭公司解職，乙○○心中極為不滿，竟基於無故輸入他人帳
    號密碼而入侵他人電腦相關設備之犯意，於九十七年三月七
    日凌晨零時八分許，在香港居所，以電腦設備連結網際網路
    至台灣地區雅虎奇摩網站部落格，無故鍵入帳號「 fly2ly-
    diasky」及密碼「tＺ0000000000」，由相關電腦設備設置在
    台灣地區之雅虎奇摩網路伺服器，侵入甲○使用管理之部落
    格，並基於無故刪除及變更他人電腦相關設備電磁紀錄之犯
    意，大量刪除甲○上傳儲存部落格相簿之相片，及將部落格
    名稱「fly2lydiasky」、暱稱「lydia」，變更為「 Bitch
    lydia's sky」及「Bitch」，並變更密碼，致生損害於甲○
    本人及雅虎公司台灣分公司對於客戶資料管理之正確性。嗣
    於九十七年八月二十八日下午四時五十分許，甲○在家中以
    電腦設備連結網際網路至 Yahoo！奇摩網站部落格，鍵入帳
    號「fly2lydiasky」及密碼「tＺ0000000000」，欲登入前揭
    所管理使用之部落格失敗，撥打電話向雅虎公司客服人員查
    詢，始知密碼已被變更，部落格名稱及板主暱稱則均變更為
    「Bitch lydia's sky」及「Bitch」，因而查獲上情。
二、案經甲○訴由台北市政府警察局大安分局報告台灣台北地方
    法院檢察署檢察官偵查後聲請簡易判決處刑。
    理  由
一、證據能力方面：
    被告以外之人於審判外之陳述，雖不符合刑事訴訟法第一百
    五十九條之一至第一百五十九條之四之規定，但經當事人於
    審判程序同意作為證據，法院審酌該言詞陳述或書面陳述作
    成時之情況，認為適當者，亦得為證據；當事人、代理人或
    辯護人於法院調查證據時，知有第一百五十九條第一項不得
    為證據之情形，而未於言詞辯論終結前聲明異議者，視為有
    前項之同意；刑事訴訟法第一百五十九條之五第一項、第二
    項分別定有明文。檢察官、被告乙○○及其辯護人，對於本
    判決下列所引用被告以外之人於審判外之陳述（包含書面陳
    述），於本院準備程序及審理時，均表示無意見而不予爭執
    ，且迄至言詞辯論終結前亦未再聲明異議，本院審酌上開證
    據資料製作時之情況，尚無違法不當及證明力明顯過低之瑕
    疵之情形，爰依刑事訴訟法第一百五十九條之五第二項規定
    ，認例外均具有證據能力。本院並於審判期日依法進行證據
    之調查、辯論，當事人於訴訟上程序權利，已受保障。
二、上揭被告無故輸入告訴人甲○註冊為 Yahoo！奇摩會員所登
    入之帳號、密碼，侵入告訴人所管理使用之部落格，進而大
    量刪除告訴人上傳儲存部落格相簿之相片，及將部落格名稱
    「fly2 lydiasky」、暱稱「lydia」，變更為「Bitch lydi
    a's sky」及「Bitch」，並更改密碼等事實，已據被告供承
    不諱，且據告訴人指述甚詳，並有簡訊資料、奇摩帳戶基本
    資料（甲○）、奇摩電子信箱資料、台北市政府警察局大安
    分局安和路派出所受理各類案件紀錄表、受理刑事案件報案
    三聯單、法務部－入出境資訊連結作業（九十八年度偵字第
    一八四號卷第八頁、第九頁、第十三頁、十四頁、第十六頁
    、第十七頁、第二十九頁）、香港商雅虎資訊股份有限公司
    台灣分公司九十九年二月二十三日雅虎資訊（九九）字第○
    ○四七○號函（本院卷第四十六頁）在卷可稽。本件事證明
    確，被告犯行堪以認定。
三、至於檢察官聲請簡易判決處及原審認定之犯罪事實中有關被
    告於入侵告訴人使用管理之部落格後有將該部落格變更為未
    加密開放供人觀覽之情，雖已據告訴人於警詢、偵查及本院
    審理時指述甚詳，且告訴人於警詢及本院審理時亦提出相關
    網頁資料為證，並主張：「…（你是如何確認你的部落格已
    經被解密公開，不特定人都可以瀏覽？）我有提供電腦網頁
    資料，上面有寫瀏覽人數多少，而且網頁上有『你好，歡迎
    參觀我的部落格!』、『邀請朋友…大家好，我是BITCH，我
    在雅虎、奇摩開了一個部落格，要邀請大家來分享我的生活
    紀錄，有空要常來逛逛唷。』…」（九十九年三月二十九日
    本院審判筆錄，本院卷第七十四頁正反面）等語。然而，被
    告於偵查及本院準備程序、審理時雖坦認於九十七年三月七
    日凌晨零時八分許登入 Yahoo！奇摩網站告訴人使用管理之
    部落格，變更密碼，及將部落格名稱「fly2lydiasky」、暱
    稱「lydia」，變更為「Bitch lydia's sky」及「Bitch 」
    ，惟始終堅詞否認有將該部落格解密公開供人觀覽之行為，
    且依告訴人於九十九年三月二十九日本院審理時指證：「…
    （九十九年二月四日本院審理時，你有說九十七年八月二十
    八日因為你上不去，所以打電話給雅虎，雅虎跟你說密碼不
    對，請問你說的『上不去』是什麼意思？提示本院卷第五十
    二頁）我想進去看部落格首頁照片的地方，我打密碼要進去
    首頁，結果說我密碼不對，無法登入…（你上不去那次，可
    否看到你的照片？）看不到我的照片，完全無法進去…（你
    所指上傳的照片可供不特定人瀏覽，你上不去那次，你自己
    可否瀏覽到？）我看不到…（你有無瀏覽其他人部落格的經
    驗？）沒有…」（本院卷第七十四頁、第七十五頁）等內容
    ，顯然告訴人並未以一般上網瀏覽者身分上網瀏覽其部落格
    ，檢視部落格是否為解密公開供人觀覽之狀態，是其使用管
    理之部落格於九十七年八月二十八日下午四時五十分許，其
    以電腦設備連結網際網路至 Yahoo！奇摩網站部落格，鍵入
    帳號「fly2lydiasky」及密碼「tＺ0000000000」，發現無法
    登入部落格時，該部落格是否屬於公開可供人任意觀覽之狀
    態，實令人質疑；再者，告訴人於九十七年八月二十九日
    前往台北市政府警察局大安分局安和路派出所報案提出之網
    頁列印資料（同前偵查卷第十三頁、第十四頁），僅可得知
    該部落格原先登入之帳號「fly2lydiasky」，部落格啟動時
    間、密碼變更時間「2008/03/07 00：16 」，及帳號變更為
    「Bitch lydia's sky 」等內容，無法看出該部落已經解密
    公開；於九十九年二月二十四日本院審理時提出之電腦列
    印資料及網頁列印資料（本院卷第五十六頁至第六十二頁）
    ，列印時間均為二○○九年十一月三日，其中管理相簿網頁
    之相片列表，係垃圾桶調出之資料（本院卷第五十六頁），
    非部落格之管理者是無法看到垃圾桶內刪除之相片，此無從
    證明該部落格已經解密公開；部落格資料網頁，有關開放相
    簿／留言／回應／訂閱清單的 RSS訂閱功能欄位未經勾選（
    本院卷第五十八頁）；查看統計資料網頁（本院卷第六十頁
    ），累計人數雖記載「39次」，惟上網瀏覽者登入至該部落
    格首頁即加計人數，而非進入該部落格相簿瀏覽相簿內容之
    統計人數；邀請朋友網頁（本院卷第六十一頁），雖有「大
    家好，我是 BITCH，我在雅虎、奇摩開了一個部落格，要邀
    請大家來分享我的生活紀錄，有空要常來逛逛唷」等內容，
    然全文為「邀請朋友：為必填欄位，可輸入電子郵件地址，
    邀請朋友來欣賞你的部落格！朋友的電子信箱：從 Yahoo！
    通訊錄選取電子信箱…給朋友的留言：大家好，我是BITCH
    ，我在雅虎、奇摩開了一個部落格，要邀請大家來分享我的
    生活紀錄，有空要常來逛逛唷」，可知前揭給朋友之留言內
    容，係傳送至他人電子信箱之電子郵件，與部落格經解密公
    開無涉，何況告訴人亦表示：「…我是在九十七年八月二十
    九日雅虎給我一個新的密碼，我登入上去之後才看到這個網
    頁。之前我用舊的密碼無法登入，所以看不到…」（九十九
    年三月二十九日本院審判筆錄，本院卷第七十四頁反面），
    其餘網頁資料（本院卷第五十七頁、五十九頁、第六十頁、
    十二頁），均無從看出部落格係從不開放被解密開放可供他
    人觀覽；於九十九年三月二十九日本院審理時提出之電腦
    列印資料及網頁列印資料（本院卷第八十頁至第九十二頁）
    ，其中電腦列印資料（本院卷第八十頁至第八十六頁），僅
    記錄所儲存之相片拍攝日期及修改日期，及所拍攝之照片，
    無從看出部落格係從不公開被解密開放可供他人觀覽，網頁
    列印資料（本院卷第八十七頁至第九十二頁），其中本院卷
    第八十七頁至第八十九頁之資料，列印時間為九十七年九月
    一日，第八十七頁內容與前述本院卷第六十一頁相同，有關
    「大家好，我是 BITCH，我在雅虎、奇摩開了一個部落格，
    要邀請大家來分享我的生活紀錄，有空要常來逛逛唷」，係
    傳送至他人電子信箱之電子郵件，與部落格被解密公開無涉
    ，另二頁網頁資料（本院卷第八十八頁、第八十九頁），無
    從看出部落格係從不公開被解密開放可供他人觀覽，本院卷
    第九十頁至第九十二頁之資料，列印時間為九十七年十月二
    十四日，部落格資料網頁（本院卷第九十二頁），有關開放
    相簿／留言／回應／訂閱清單的 RSS訂閱功能欄位未經勾選
    ，另二頁網頁資料（本院卷第九十頁、第九十一頁），無從
    看出部落格係從不公開被解密開放可供他人觀覽；綜上可知
    ，告訴人所提出之電腦列印資料及網頁列印資料，均不足以
    證明被告於九十七年三月七日凌晨零時八分許登入 Yahoo！
    奇摩網站告訴人使用管理之部落格，有將該部落格從不公開
    解密公開供人觀覽之行為。此外，本院向雅虎公司台灣分公
    司查詢告訴人管理使用帳號之部落格，於九十七年三月七日
    凌晨零時八分許經變更密碼，是否同時亦經解密公開可供人
    觀覽，經雅虎台灣分公司九十九年二月二十三日雅虎資訊（
    九九）字第○○四七○號函回覆：「本公司囿於系統資源，
    系統僅記錄會員登入之時間、ＩＰ位址，或會員修改密碼時
    間、ＩＰ位址，而未記錄會員在登入後或修改密碼後，後續
    使用何項服務、何種功能，故無法查知…修改密碼後，是否
    有將部落格變更為未加密開放不特定人閱覽」（本院院卷四
    十八頁），亦查無其他證據證明被告確實有將告訴人使用管
    理之部落格解密由不公開變更為公開供人觀覽，尚難僅憑告
    訴人指述，即認被告於前揭時間侵入告訴人使用管理之部落
    格後，亦有將部落格解密公開供人觀覽之變更電磁紀錄行為
    ，此部分自屬不能證明，因與前揭入侵部落格後變更密碼、
    部落格名稱、暱稱，為變更電磁記錄之各接續動作，屬同一
    變更電磁記錄行為，爰不另為無罪諭知，併予敘明。
四、核被告所為，係犯刑法第三百五十八條入侵他人電腦相關設
    備罪及同法第三百五十九條無故刪除及變更他人電腦相關設
    備之電磁紀錄罪，又被告所犯前開二罪，犯意各別，行為互
    異，應予分論併罰。檢察官聲請簡易判決處刑意旨雖未敘及
    被告入侵告訴人使用管理之部落格後，大量刪除告訴人上傳
    儲存部落格相簿相片之行為，惟與入侵後變更密碼、部落格
    名稱、暱稱之變更電磁記錄，時間密接，屬更動電磁記錄之
    各接續動作，為同一犯罪行為，本院自得一併審理。
五、檢察官上訴意旨以：「被告乙○○無故輸入告訴人甲○之帳
    號…及密碼，入侵甲○之部落格，無故將該部落格暱稱變更
    為Bitch（公然侮辱部分未據告訴），部落格名稱變更為 Bi
    -tch lydia's sky，將該部落格變更為未加密開放供人觀覽
    ，使不特定人得以輕易知悉其內容，惡性非輕，且被告於案
    發後無視法律制裁，迄未與告訴人洽商和解，足徵其與法敵
    對意識強烈，原判決量刑似屬過輕，難謂妥適…」等語，指
    摘原審判決不當。經查：
  (一)關於入侵他人電腦相關設備部分，原審認被告此部分犯行罪
    證明確，適用刑事訴訟法第四百四十九條第一項前段、第三
    項、第四百五十四條第二項、刑法第三百五十八條、第四十
    一條第一項前段、刑法施行法第一條之一第一項、第二項但
    書（原審判決書漏載第一項、第二項但書），及審酌被告因
    理財糾紛，對告訴人心生不滿，竟利用其熟悉告訴人所登入
    之雅虎奇摩帳號、密碼，未經許可侵入並變更部落格設定，
    致告訴人身心受創，拒絕與被告和解；惟念被告於檢察官第
    二次訊問時，坦承犯行，前無犯罪紀錄，有台灣高等法院被
    告前案紀錄表附卷可參，素行尚可等一切情狀，量處拘役二
    十日，及諭知以新台幣一千元折算一日之易科罰金折算標準
    ，原審判決此部分認事用法，並無違誤，量刑亦稱妥適。而
    檢察官循告訴人之請以量刑過輕等詞提起上訴，然按「量刑
    輕重係屬事實審法院得依職權自由裁量之事項，苟已斟酌刑
    法第五十七條各款所列情狀而未逾越法定刑度，不得遽指為
    違法（最高法院七十二年台上字第六六九六號判例）」，本
    件原審判決已經詳細記載量刑審酌被告之犯罪情節及犯罪後
    之態度等一切情狀，並予以綜合考量，在法定刑內科處其刑
    ，經核於法並無不合，上訴意旨既未指摘原審判決科刑有何
    違背法令，單純就科刑輕重為爭執，自非適法之上訴理由，
    此部分上訴自應予以駁回。
  (二)關於變更他人電腦相關設備之電磁記錄部分，原審認被告變
    更他人網路伺服器之電磁紀錄，予以論罪科刑，固非無見。
    惟查，被告無故輸入告訴人帳號「fly2lydiasky」及密碼「
    tＺ0000000000」，侵入告訴人使用管理之部落格後，大量刪
    除甲○上傳儲存部落格相簿之相片，及將部落格名稱「fly2
    lydiasky」、暱稱「lydia」，變更為「Bitch lydia's sky
    」及「Bitch 」，密碼亦遭變更各情節，已詳如前述，原審
    認被告係變更密碼、部落格名稱、暱稱，及將部落格解密公
    開供人觀覽，可知原審判決認定犯罪事實，難謂與卷內證據
    相符，即有未洽；至於檢察官上訴以被告變更部落格名稱、
    暱稱及將該部落格變更為未加密開放供人觀覽，使不特定人
    得以輕易知悉其內容，惡性非輕，及迄未與告訴人洽商和解
    等，指摘原判決過輕；然而，如前所述，依卷內證據尚無法
    證明被告有將告訴人使用管理之部落格解密公開供人觀覽之
    行為，又關於被告與告訴人迄未和解之情形，原審量刑時已
    經審酌，並詳細記載於原審判決，檢察官此部分上訴並無理
    由，惟原審判決此部分既有上述可議之處，自應由本院將此
    部分及執行刑部分撤銷改判。爰審酌被告之品行、犯罪動機
    、目的、手段、所生損害、至今尚未與告訴人和解，賠償告
    訴人損害及犯罪後態度等一切情狀，量處拘役四十日，及諭
    知以新台幣一千元折算一日之易科罰金標準；並與上訴駁回
    部分所處之刑拘役二十日，定應執行拘役五十日，及諭知以
    新台幣一千元折算一日之易科罰金標準。
據上論斷，應依刑事訴訟法第四百五十五條之一第一項、第三項
、第三百六十八條、第三百六十九條第一項前段、第二百九十九
條第一項前段，刑法第三百五十八條、第三百五十九條、第四十
一條第一項前段、第五十一條第六款，刑法施行法第一條之一第
一項、第二項但書，判決如主文。
本案經檢察官呂俊儒到庭執行職務。
中    華    民    國    99    年    4     月    12    日
              刑事第十九庭  審判長法  官   林婷立
                                  法  官   施添寶
                                  法  官   吳俊龍
上正本證明與原本無異。
不得上訴。
                                  書記官   黃鈴容
中    華    民    國    99    年    4     月    12    日
附錄本案論罪科刑法條：
中華民國刑法第358條
無故輸入他人帳號密碼、破解使用電腦之保護措施或利用電腦系
統之漏洞，而入侵他人之電腦或其相關設備者，處3 年以下有期
徒刑、拘役或科或併科10萬元以下罰金。
中華民國刑法第359條
無故取得、刪除或變更他人電腦或其相關設備之電磁紀錄，致生
損害於公眾或他人者，處5 年以下有期徒刑、拘役或科或併科20
萬元以下罰金。

司法院資訊處製作；財團法人民間司法改革基金會備份。
